臺灣臺南地方法院民事判決　　　　　　　95年度訴字第1365號
原　　　告　癸○○
訴訟代理人　詹俊平律師
被　　　告　辛○○
　　　　　　丁○○
　　　　　　戊○○
　　　　　　庚○○
被　　　告　己○○
兼 上 一人
訴訟代理人　壬○○
上六人共同
訴訟代理人　黃雅萍律師
　　　　　　黃正彥律師
被　　　告　丙○○
　　　　　　乙○○
上二人共同
訴訟代理人　甲○○
上列當事人間請求分割共有物事件，經本院於民國96年4月27日言
詞辯論終結，判決如下：
    主  文
兩造共有坐落臺南縣後壁鄉○○段六八四地號、地目建、面積二
三六八點七四平方公尺之土地，應分割如附圖乙所示：Ａ部分、
面積二五六點一七平方公尺土地，分歸原告取得；Ｂ部分、面積
二五六點一八平方公尺土地，分歸被告丙○○、乙○○，並各按
應有部分二分之一比例保持共有；Ｃ部分、面積五一三點三六平
方公尺土地，留供道路使用，並由兩造按原應有部分比例保持共
有；Ｄ部分、面積二四四點一三平方公尺土地，分歸被告壬○○
、己○○取得，並各按應有部分二分之一比例保持共有；Ｅ部分
、面積二六八點二一平方公尺土地，分歸被告辛○○、丁○○、
戊○○及庚○○取得，並按被告辛○○應有部分二分之一、被告
丁○○、戊○○及庚○○各按應有部分六分之一比例保持共有；
Ｆ部分、面積二０七點六六平方公尺土地，分歸被告丙○○、乙○○，並各按應有部分二分之一比例保持共有；Ｇ部分、面積二
一九點七一平方公尺土地，分歸被告壬○○、己○○取得，並各
按應有部分二分之一比例保持共有；Ｈ部分、面積二０七點六八
平方公尺土地，分歸原告取得；Ｉ部分、面積一九五點六四平方
公尺土地，分歸被告辛○○、丁○○、戊○○及庚○○取得，並
按被告辛○○應有部分二分之一、被告丁○○、戊○○及庚○○
各按應有部分六分之一比例保持共有。
訴訟費用由被告壬○○、己○○、辛○○、丙○○、乙○○各負擔
八分之一、被告丁○○、戊○○及庚○○各負擔二十四分之一，餘
由原告負擔。
    事實及理由
一、原告起訴主張：
　(一)兩造共有坐落臺南縣後壁鄉○○段684地號、地目建、面積2
    ,368.74 平方公尺之土地（下稱系爭土地）之應有部分比例
    分別為：原告4分之1，被告壬○○、己○○、辛○○、丙○○、乙○○各8分之1、被告丁○○、戊○○及庚○○各24分
    之1，而系爭土地依其使用目的並無不能分割之情形，且兩
    造亦未以契約訂有不分割之期限，惟其分割方法迄未能達成
    協議，因此，基於土地使用經濟效益，爰訴請准予裁判分割
    。
  (二)系爭土地東南邊之土地現為原告居住使用，且原告之應有部
    分為4分之1，因此如附圖甲編號Ａ部分分割歸原告取得，繼
    續使用為宜，且不影響其他共有人利益，且其他共有人亦各
    依其占用狀況及既有通路所在分割，可避免將來形成畸零地
    或拆除地上物情事，造成共有人損害，原告之分割方法慮及
    全體共有人利益，最為允當。
  (三)系爭土地之地形狹長，必須開闢道路，否則即形成袋地，因
    此，原告主張開闢6米道路以供通行，為求各共有人利益均
    衡，出入方便，認開設如附圖甲編號Ｈ部分之Ｔ型道路為宜
    。
  (四)附圖甲編號Ｂ、Ｃ部分均屬ＲＣ造房屋，不宜拆除，且現有
    既成道路，寬4米餘，狹小部分則僅3米餘，為顧及Ｂ、Ｃ部
    分房屋空地比存在事實，不易變遷，因此，如闢設6米寬道
    路，勢必拆除被告丙○○、乙○○所占用之中寮128-4號部
    分房屋（即台南縣白河地政事務所95年11月27日複丈成果圖
    位置編號Ｇ之磚木造房屋），又因被告乙○○現住台北市○○○路327號2F，丙○○據稱人在中國，未在台灣，其父甲○○則住於新營市○○街80巷13號，因此，中寮128-4號房
    屋是否保留，對被告丙○○、乙○○均影響不大。
  (五)系爭土地占有現狀，以被告丙○○、乙○○占用處所較多，
    附圖甲編號Ｄ部分現為其所占用，Ｅ部分亦有部分為其占用
    ，因此將Ｄ、Ｅ分歸被告丙○○、乙○○共同取得為宜。
  (六)附圖甲編號Ｃ、Ｇ部分現由被告辛○○等人占用，編號Ｂ、
    Ｆ現由被告壬○○等人占用，原告之方割方案係按占用現況
    分給各該被告。
  (七)原告現居住占用於附圖甲編號Ａ部分土地上，雖面臨7米左
    右道路，但屬村道，對房地價值影響不大，何況其面臨道路
    ，有部分被相鄰土地及頂中段638及639地號所阻擋，因而減
    損甚多價值，將Ａ部分分歸原告，原告並未獲得較多利益，
    且闢設6米道路均係為被告利益考慮，原告使用該6米道路之
    情形並不多。
  (八)被告壬○○等人之分割方案（即如附圖乙之分割方案），則
    將現在共有之土地，另分割為多筆共有土地，極易造成不利
    營造之畸零地，且現有多筆地上物必須拆除，造成損害，對
    共有人不利。
  (九)如果分割之後有需要拆除地上物，原告沒有意見。
  (十)請求分割如附圖甲所示：Ａ部分、面積462.69平方公尺土地
　　，分歸原告取得；Ｂ部分、面積178.81平方公尺土地，分歸
    被告壬○○、己○○取得，並各按應有部分2分之1比例保持
    共有；Ｃ部分、面積217.93平方公尺土地，分歸被告辛○○
    、丁○○、戊○○及庚○○取得，並按被告辛○○應有部分
    2分之1、被告丁○○、戊○○及庚○○各按應有部分6分之1
    比例保持共有；Ｄ部分、面積112.24平方公尺土地及Ｅ部分
    、面積350.46平方公尺土地，分歸被告丙○○、乙○○，並
    各按應有部分2分之1比例保持共有；Ｆ部分、面積283.89平
    方公尺土地，分歸被告壬○○、己○○取得，並各按應有部
    分2分之1比例保持共有；Ｇ部分、面積244.76平方公尺土地
    ，分歸被告辛○○、丁○○、戊○○及庚○○取得，並按被
    告辛○○應有部分2分之1、被告丁○○、戊○○及庚○○各
    按應有部分6分之1比例保持共有；Ｈ部分、面積517.96平方
    公尺土地，留供道路使用，並由兩造按原應有部分比例保持
    共有。
二、被告壬○○、己○○、辛○○、丁○○、戊○○及庚○○方
    面：
  (一)同意原告分割系爭土地之請求，但主張應依如附圖乙所示之
    分割方案分割。
  (二)原告主張將附圖甲Ａ部分分歸其所有，惟原告之應有部分僅
    4分之1，竟占用系爭土地面臨道路部分2分之1以上，顯有失
    公平；且上述Ａ部分占盡路面一半的寬度，不公平，又Ａ部
    分右下角頂中段683地號土地係原告私有土地，並無阻礙通
    行之事。
  (三)系爭土地東側面臨10米道路，故此面向之土地，除留10米的
    道路外，應由四房（按癸○○為大房，丙○○、乙○○兄弟
    為二房，壬○○、己○○父子為三房，辛○○及丁○○、戊○○、庚○○父子為四房；每房應有部分為4分之1）均分，
    以示公平。附圖乙編號Ａ部分目前為癸○○之平房，Ｂ部分
    為丙○○、乙○○之平房，Ｄ部分目前為壬○○、己○○所
    建三層樓房，Ｅ部分目前為辛○○、丁○○等所蓋之二層樓
    房上搭鐵厝，原則上附圖乙之分割方案係按現狀分割。而且
    ，被告壬○○、辛○○之加強磚造樓房，均有建築執照及設
    計圖，留設6米通道時應考慮其申請建照時之空地比位置，
    原告之分割方案將此部分分給被告丙○○、乙○○，並不適
    當。
  (四)按「基地內以私設通路為進出道路之建築物總樓板面積合計
    在1,000平方公尺以上者：通路寬度為6公尺」，最新建築技
    術規則第2條第1項第4款定有明文，系爭土地總面積2,368.7
    4平方公尺，一半以上在後方，深度甚深，自有留六米通路
    之必要，又目前寬度5公尺至3公尺之通路，已留設80年以上
    ，請留6米寬通路在目前位置並延伸至內側（東西向，沿系
    爭土地西半段北側）；次按「私設通路為單向出口，且長度
    超過35公尺長，應設置汽車迴車道」，同規則第三條之一第
    一項有明文規定，查系爭土地所留通路，超過35公尺長。自
    有設迴車道之必要。因此，附圖乙編號Ｃ部分留為六米寬通
    路，其尾端並留9米寬9米長之迴車道，由兩造按原應有部分
    保持共有，以為內側土地Ｆ、Ｇ、Ｈ、Ｉ出入之用；原告之
    分割方案中上述私設巷道呈Ｔ字型，其中南北向部分，沒有
    必要，徒浪費太多土地，且未設迴車道，亦不合法。
  (五)附圖乙編號Ｆ部分，目前部分為空地，部分為辛○○所有長
    安村129號有稅籍之平房，小部分為丙○○、乙○○鐵厝。
    Ｇ部分大部分為空地，丙○○、乙○○的鐵厝可能部分在內
    。Ｈ部分，均為空地。Ｉ部分，大部分為空地，內有辛○○
    車庫，隨時可拆。
  (六)由於路邊部分，大房癸○○先占有使用附圖乙編號Ａ部分，
    故二、三、四房依序使用Ｂ、Ｄ、Ｅ部分。至於內側土地部
    分，依民間習俗，大房在右（指對面方向）故依序將Ｉ、Ｈ
    、Ｇ、Ｆ分給一至四房。第四房辛○○及兒子，路邊Ｅ部分
    為路沖，現有房屋無法做大廳供奉，目前大廳設在Ｆ部分房
    屋內，併此陳明。
  (七)上述分割方法，有出入通道，每塊土地約70坪，極為適中，
    且每人所分得土地，均有一塊面臨10米道路，一塊有6米寬
    通道出入，又極力兼顧各共有人目前使用情形，乃一公平合
    理之分割方法，而被告丙○○、乙○○大體上也同意被告壬○○等人之分割方案。
  (八)原告之分割方案（即如附圖甲之分割方案）將最後面的Ｇ部
    分分給被告辛○○等人，然其地形不整齊，且係畸零地。
  (九)被告壬○○、己○○同意保持共有；被告辛○○、丁○○、
    戊○○及庚○○同意保持共有。
  (十)聲明：如主文第1項所示。
三、被告丙○○、乙○○方面：
  (一)同意原告分割系爭土地之請求，但主張應依如附圖丙所示之
    分割方案分割。
  (二)附圖乙及附圖丙中編號Ｆ部分土地上有被告丙○○、乙○○
    之祖父林連長所有之房屋，該房屋之門牌號碼為台南縣後壁
    鄉長安村9鄰129號，並設有房屋稅籍，且被告丙○○、乙○○之祖父林連長戶籍亦設於該房屋內，且系爭土地之共有人
    曾於80年間在證人子○○家中協議，由被告丙○○、乙○○
    分得附圖乙及附圖丙中編號Ｆ部分土地，因此應依協議將該
    部分土地分給被告丙○○、乙○○。
  (三)被告壬○○等人之方割方案（即如附圖乙之分割方案）主張
    分配Ｄ、Ｅ部分，完全排除被告丙○○、乙○○之Ｊ部分，
    被告丙○○、乙○○在該部分早已蓋有平房，居住使用多年
    ，且被告辛○○之子即戊○○服務於後壁鄉公所建設課，深
    知建屋須留空地比，其等竟然在民國72年10月22日向後壁鄉
    公所申請之房屋建築配置圖，故意未緊鄰土地邊緣線建築，
    造成北側部分三角形之空地浪費，該等不利益，其等應自行
    吸收，而不應再以現今雙方預留之私設巷道作為其空地比，
    並因此而影響被告丙○○、乙○○之Ｂ及Ｊ部分，造成被告
    丙○○、乙○○須拆除部分房屋，自非公平，故其等主張該
    私設巷道應向北挪移，其意在此。
  (四)原告主張附圖甲編號Ａ部分之土地分歸原告，但被告丙○○
    、乙○○有房屋坐落其上，其中台南縣後壁鄉長安村128-3
    號房屋（即台南縣白河地政事務所95年11月27日複丈成果圖
    位置編號Ｈ之磚木造房屋）為被告丙○○、乙○○父親甲○○經營之振一交通企業股份有限公司之營業處所，而台南縣
    後壁鄉長安村128-4號房屋（即台南縣白河地政事務所95年
    11月27日複丈成果圖位置編號Ｇ之磚木造房屋）為南鎮汽車
    貨運股份有限公司之營業處所，且被告丙○○服務於公路總
    局新營第三工務段，居住於台南縣後壁鄉長安村128-3號房
    屋，甲○○則居住於台南縣後壁鄉長安村128-4號房屋，因
    此，上開二房屋均係被告丙○○、乙○○及父親甲○○居住
    及生活重心，倘附圖甲編號Ａ部分由原告取得，被告丙○○
    、乙○○勢將拆除全部房屋，極為不妥；且原告就系爭土地
    支持分比例，扣除預留之私設巷道後，所剩面積不多，應無
    占據全部Ａ部分土地之必要。
  (五)巷道長80公尺以上巷道才需留6米寬之巷道，系爭土地巷道
    長度經實地丈量只有64公尺，似不必留6米寬巷道，以免拓
    寬須拆到部分房屋，所以認為私設巷道前面維持原來的寬度
    （即留4公尺寬），就不必拆到房子，後段同意設迴車道；
    如果將台南縣白河地政事務所95年11月27日複丈成果圖位置
    編號Ｄ之鐵皮造倉庫作為被告壬○○、辛○○之空地比而須
    拆除，其等沒有意見；至原告主張將私設巷道呈Ｔ字狀，多
    留附圖甲編號Ａ、Ｅ中間之面積，亦浪費寶貴土地資源。
  (六)系爭土地之精華在於臨馬路部分，故而應依應有部分面積均
    分。
  (七)被告丙○○、乙○○同意保持共有。
  (八)請求分割如附圖丙所示：Ａ部分、面積308.15平方公尺土地
　　，分歸原告取得；Ｂ部分、面積194.68平方公尺土地，分歸
    被告丙○○、乙○○，並各按應有部分2分之1比例保持共有
    ；Ｃ部分、面積394.78平方公尺土地，留供道路使用，並由
    兩造按原應有部分比例保持共有。Ｄ部分、面積166.14平方
    公尺土地，分歸被告壬○○、己○○取得，並各按應有部分
    2分之1比例保持共有；Ｅ部分、面積217.93平方公尺土地，
    分歸被告辛○○、丁○○、戊○○及庚○○取得，並按被告
    辛○○應有部分2分之1、被告丁○○、戊○○及庚○○各按
    應有部分6分之1比例保持共有；Ｆ部分、面積190.53平方公
    尺土地，分歸被告丙○○、乙○○，並各按應有部分2分之1
    比例保持共有；Ｇ部分、面積327.35平方公尺土地，分歸被
    告壬○○、己○○取得，並各按應有部分2分之1比例保持共
    有；Ｈ部分、面積185.34平方公尺土地，分歸原告取得；Ｉ
    部分、面積275.56平方公尺土地，分歸被告辛○○、丁○○
    、戊○○及庚○○取得，並按被告辛○○應有部分2分之1、
    被告丁○○、戊○○及庚○○各按應有部分6分之1比例保持
    共有；Ｊ部分、面積108.28平方公尺土地，分歸被告丙○○
    、乙○○，並各按應有部分2分之1比例保持共有。
四、按各共有人除因物之使用目的不能分割，或契約定有不分割
    之期限者外，得隨時請求分割共有物，民法第823條第1項定
    有明文。原告主張系爭土地為兩造所共有，而兩造應有部分
    比例分別為：原告4分之1，被告壬○○、己○○、辛○○、
    丙○○、乙○○各8分之1、被告丁○○、戊○○及庚○○各
    24分之1，而系爭土地依其使用目的並無不能分割之情形，
    且兩造亦未以契約訂有不分割之期限，惟其分割方法迄未能
    達成協議等情，有原告提出之土地登記簿謄本及地籍圖各1
    份在卷可參，且為被告所不爭執，應堪信其主張為真實。因
    此，揆諸上開規定，原告起訴請求分割系爭土地，自無不合
    ，應予准許。
五、又按法院為裁判分割前，應顧及公平、當事人之聲明、應有
    部分之比例與實際是否相當、共有物之客觀情狀、性質、價
    格與經濟價值、共有利益、各共有人之主觀因素與使用現狀
    、利害關係等因素為綜合判斷。茲將如附圖甲、附圖乙及附
    圖丙所示之三個分割方案依上述原則，比較其優劣如下：
  (一)依各共有人分配之位置、鄰路狀況及公平性為比較：
    1.經核附圖乙及附圖丙之分割方案之差別僅在於「私設巷道
      寬度」以及「被告丙○○、乙○○之鐵皮造倉庫是否供被
      告壬○○、辛○○作為空地比使用」二點，其餘就各共有
      人分配之位置均大致相同，因此，就各共有人分配之位置
      而言，附圖乙及附圖丙之分割方案係較多共有人採取之方
      案。
    2.查，系爭土地四周通行及毗鄰土地情形為：1.北側鄰他人
      所有之土地及建物；2.東側鄰約8米7寬度鄉道；3.南側鄰
      他人所有之土地及建物；4.西側鄰水利用地；5.系爭土地
      中間有東西向之現有道路，路口最寬約4.55米，巷道末端
      約3米等情，業經本院會同臺南縣白河地政事務所測量人
      員至現場勘驗，並製有勘驗筆錄及現有建物坐落位置圖各
      1份在卷可查（見本院卷第78頁至82頁），且囑託臺南縣
      白河地政事務所測量人員履測，有複丈成果圖1件附卷可
      稽。經核附圖甲之分割方案將Ａ部分分給原告，而Ａ部分
      面臨系爭土地東側8米7寬度鄉道之比例，扣除私設巷道後
      ，幾乎占系爭土地與該鄉道相鄰長度之一半，反之，同為
      共有人之被告丙○○、乙○○則完全未分配到與該鄉道相
      鄰之土地，因此附圖甲之分割方案似對原告較為有利，對
      被告丙○○、乙○○較為不利；然附圖乙及附圖丙之分割
      方案則係依各共有人應有部分比例以及願意維持共有之情
      形，將系爭土地與上述鄉道相鄰部分大致分為四等分，相
      對而言，附圖乙及附圖丙之分割方案應屬對各共有人較為
      公平之分配方案。
    3.至原告固主張系爭土地東南側部分土地被鄰地即頂中段63
      8及639地號所阻擋，因而減損甚多價值等語，惟查，附圖
      乙及附圖丙之分割方案雖將系爭土地東南側部分土地即編
      號Ａ部分分割予原告，而該部分確實有部分土地被鄰地即
      頂中段638及639地號所阻擋之情形，惟附圖乙及附圖丙之
      分割方案乃係依照使用現況為分配，因原告目前占用之位
      置即在Ａ部分，因此，附圖乙及附圖丙之分割方案將Ａ部
      分分配給原告，應無不妥之處，且依被告壬○○等人提出
      之後壁鄉○○段638地號土地登記謄本（見本院卷第145頁
      ），該地號土地為原告所有，因此，即使附圖乙及附圖丙
      之分割方案將Ａ部分分給原告，然實際上對原告造成之影
      響亦相對輕微，難認該分配方式有何明顯不當之處。
　　4.因此，本院認依各共有人分配之位置、鄰路狀況及公平性
　　  為比較，以附圖乙及附圖丙之分割方案較為可採。
  (二)依各分割方案所主張之私設巷道寬度以及是否需留設迴車道
    或留Ｔ型巷道為比較：
    1.按建築技術規則建築設計施工編第2條第4款規定「基地內
      以私設通路為進出道路之建築物總樓地板面積合計在1,00
      0平方公尺以上者，通路寬度為6公尺。」；同規則第3之1
      條規定「私設通路為單向出口，且長度超過35公尺者，應
      設置汽車迴車道；迴車道視為該通路之一部份，其設置標
      準依左列規定…」。經查，系爭土地為建地，有其土地登
      記謄本在卷可稽，又系爭土地北側鄰他人所有之土地及建
      物、南側鄰他人所有之土地及建物、西側鄰水利用地，只
      有東側鄰約8米7寬度鄉道，系爭土地中間有東西向之現有
      道路，路口最寬約4.55米，巷道末端約3米等情，業經認
      定如上，因此，兩造之分割方案均認應留私設巷道以供通
      行，亦無爭執，然依上述建築規則，若為使各共有人於分
      割後所分得之土地均得供建築使用，勢必須留設一條寬6
      米以上之私設巷道，始符合上開建築法規，且上述私設巷
      道長度超過35公尺，為兩造所不爭執，因此，亦必須設置
      汽車迴車道，因此，被告丙○○、乙○○主張如附圖丙之
      分割方案認該私設巷道只要留4米，以及原告主張如附圖
      甲之分割方案認私設巷道不須設置迴車道等語，均因與上
      述建築規則不符，將致將來部分共有人分割後所分得之土
      地無法供建築使用，而不宜採取。
    2.至原告主張上述私設巷道以採Ｔ型巷道為當等語，惟查，
      系爭土地南側鄰他人所有之土地及建物之情，業如上述，
      因此，即使如原告之主張，將上述私設巷道留成Ｔ型巷道
      ，並未能連通至南側土地，實際上對增加系爭土地交通便
      利性之程度有限，且可能造成各共有人可能分得之土地減
      少之不利結果，是本院認原告此部分之主張，尚非有利於
      各共有人，而不可採。
    3.因此，依各分割方案所主張留設私設巷道之方式為比較，
      以附圖乙之分割方案符合建築規則，且有利於各共有人而
      較為可採。
  (三)依各共有人使用現狀以及是否拆除現有建物為比較：
  　1.原告表示如果分割之後有需要拆除地上物，原告沒有意見
　　　等語（見本院卷第219頁）；被告壬○○等人表示台南縣
  　　白河地政事務所95年11月27日複丈成果圖位置編號Ｂ、Ｃ
      部分是比較有價值的房屋，其他部分拆除無意見（見本院
      卷第219頁）；被告丙○○、乙○○表示不希望分割後會
      拆除到房屋（即台南縣白河地政事務所95年11月27日複丈
      成果圖位置編號Ｇ、Ｈ部分），但台南縣白河地政事務所
      95 年11月27日複丈成果圖位置編號Ｄ之鐵皮造倉庫作為
      被告壬○○、辛○○之空地比而須拆除，其等沒有意見（
      見本院卷第219、220頁）。
    2.經將附圖甲之分割方案與台南縣白河地政事務所95年11月
      27日複丈成果圖相核，附圖甲之方割方案因未考慮被告丙○○、乙○○所有之房屋（即台南縣白河地政事務所95年
      11月27日複丈成果圖位置編號Ｇ、Ｈ部分）占用現況，如
      採附圖甲之分割方案，將造成被告丙○○、乙○○所有之
      編號Ｇ、Ｈ部分房屋要全部拆除之不利結果。
    3.雖採附圖丙之分割方案最符合各共有人之使用現況，且各
      共有人幾乎毋庸拆除現有地上建物，然因附圖丙之分割方
      案有上述違反建築規則之問題，若該分割方案將私設巷道
      之寬度改成6米寬，其結果則與附圖乙之分割方案相同。
    4.至附圖乙之分割方案將使得被告丙○○、乙○○須拆除上
      述編號Ｇ部分房屋之北側部分，固屬對被告丙○○、乙○○較為不利，然本院審酌分割共有物之目的在於使得土地
      之使用能夠更符合經濟效用，因此，雖然上述編號Ｇ部分
      房屋須拆部分拆除，然該房屋係磚造平房，且應係已使用
      多年（見本院卷第78頁勘驗筆錄及第57頁下方照片），故
      即使係因為留設較寬而符合建築規則之私設巷道致使不得
      不拆除之結果，亦屬對全體共有人有利之結果，而對被告
      丙○○、乙○○之損害尚稱不致過大，且如採附圖乙之分
      割方案，被告丙○○、乙○○在系爭土地西半部亦分得編
      號Ｆ之土地，亦同享私設巷道較寬而得以符合建築規則之
      利益。
    5.因此，本院認經綜合審酌利弊得失後，依各共有人使用
      現狀以及是否拆除現有建物為比較，仍以附圖乙之分割方
      案較為可採。
  (四)至被告丙○○、乙○○主張附圖乙之分割方案完全排除被告
    丙○○、乙○○現在使用之附圖丙編號Ｊ部分等語，惟查，
    如採附圖乙之分割方案，因該方案之私設巷道為6米寬，且
    留設迴車道，被告丙○○、乙○○經分擔此保持共有之巷道
    面積後，除分配附圖乙編號Ｂ、Ｆ部分土地外，已無多餘之
    面積得以再分配如附圖丙編號Ｊ部分，因此，被告丙○○、
    乙○○此部分之主張，應無可採。
  (五)綜上所述，本院審酌系爭土地之條件、使用現狀、整體利用
    之效益、各共有人之利益、兩造所提分割方案之優劣及兩造
    之意願等情，認以附圖乙所示之分割方案分割系爭土地，較
    符合全體共有人之利益，爰判決如主文第1項。
六、再按因共有物分割、經界或其他性質上類似之事件涉訟，由
    敗訴當事人負擔訴訟費用顯失公平者，法院得酌量情形，命
    勝訴之當事人負擔其一部。民事訴訟法第80條之1定有明文
    。系爭土地應予分割，惟因分割方法兩造無法達成協議，依
    前揭說明，本院認本件訴訟費用應由兩造按如主文第2項所
    示之比例負擔。
七、結論：原告之訴為有理由，依民事訴訟法第80條之1，判決
    如主文。
中　　華　　民　　國　　96　　年　　5 　　月　　11　　日
                  民事第五庭    法　官　林福來
以上正本係照原本作成
如對本判決上訴，須於判決送達後20日內向本院提出上訴狀。
中　　華　　民　　國　　96　　年　　5 　　月　　15　　日
                                書記官　凌昇裕
